臺灣高等法院臺中分院刑事判決　　　　　　　　　　九十一年度上易字第九六八號
　　上　訴　人　臺灣臺中地方法院檢察署檢察官
　　被　　　告　丙○○
　　　　　　　　甲○○
右上訴人因被告等贓物案件，不服臺灣臺中地方法院九十年度易字第一五五六號，中
華民國九十一年四月十七日第一審判決（起訴案號：臺灣臺中地方法院檢察署九十年
度偵字第六一三七號），提起上訴，本院判決如左：
      主  文
原判決撤銷。
丙○○收受贓物，處有期徒刑月，如易科罰金，以佰元折算壹日。
甲○○故買贓物，累犯，處有期徒刑陸月，如易科罰金，以佰元折算壹日。
      事  實
甲○○曾因詐欺罪，經本院判處有期徒刑七月確定，於民國八十八年三月二十日執行
完畢，竟猶不知悔改。緣丁○○（業經檢察官為不起訴處分確定）因其所有之車牌號
碼：ＮＴ－八二一九號自用小客車（引擎號碼：G16B-P03450）於八十八年十一月間
在車禍中受損，乃經由中古汽車行之介紹，以新臺幣（下同）四萬元之價格，出售予
丙○○，連同行車執照交付丙○○收執，詎丙○○竟於同年十一月二十五日以後之不
詳時日，在不詳地點，已知悉不詳姓名年籍之人所交付同前車型，車牌號碼：ＶＴ－
０三一八號之自用小客車（車身號碼：TD01M-000021，係乙○○所有，於八十八年十
一月二十五日八時許，在臺中縣太平市○○街四五一號前失竊）為來源不明之贓車，
猶予以收受，再開往不明修車廠，將前開車禍受損之ＮＴ－八二一九號自用小客車車
牌及引擎調換裝置於所收受之ＶＴ－０三一八號自用小客車上（俗稱借屍還魂），而
將ＶＴ－０三一八號車牌丟棄，再以九萬五千元之價格出售予知情之甲○○使用。嗣
於八十九年十二月七日二十時許，該車停置於臺中市○○路十六號前，經警發覺可疑
，將該車送請臺北市政府警察局鑑驗結果發現車身號碼與ＮＴ－八二一九號自用小客
車車籍資料不符，始循線查獲。案經臺灣臺中地方法院檢察署檢察官自動檢舉偵查起
訴。
      理  由
一、訊據被告丙○○、甲○○均矢口否認有何收受或故買贓物之犯行，丙○○辯稱其
    係買受丁○○之受損自用小客車，再轉賣予莊茗凱，並未收受被害人乙○○失竊
    之自用小客車云云；甲○○則辯稱不知為何在汽車買賣合約書上簽名，其現因有
    失憶症，不記得以前之事云云。惟查本件案外人丁○○確於八十八年十一月間，
    將其因車禍受損之ＮＴ－八二一九號自用小客車出售予被告丙○○，並交付行車
    執照，事後丙○○再持由被告甲○○簽名承買之汽車買賣合約書交其收執之事實
    ，業據丁○○於警訊、偵查及本院調查中證述屬實，即丙○○亦坦承與丁○○接
    洽買賣該車之事實。而本件丁○○所有之前開自用小客車車牌及引擎，於為警查
    獲時，係懸掛、裝置在被害人乙○○於八十八年十一月二十五日失竊之ＶＴ－０
    三一八號自用小客車上，並停置於路旁等事實，則有車輛竊盜、車牌失竊資料個
    案查詢報表、行車執照、贓物認領保管收據、領據及臺北市政府警察局鑑驗書、
    照片等在卷可證，足證被告丙○○買受丁○○前開自用小客車後，確又由不詳之
    人處收受被害人乙○○所失竊之同型式自用小客車，並將丁○○所售之自用小客
    車車牌及引擎卸下，改裝於乙○○之自用小客車上（俗稱借屍還魂）轉售圖利。
    被告丙○○雖辯稱其係將丁○○之自用小客車賣予莊茗凱云云，並於原審舉證人
    吳福忠以實其說；然經原審傳訊證人莊茗凱，已明確結稱並未向丙○○購買或介
    紹他人購買車輛之事，至證人吳福忠僅證明曾與丙○○相遇於莊茗凱之海產店，
    並不知丙○○與何人簽約，亦不知是否莊茗凱介紹買賣車輛。參以被告丙○○自
    承原從事修車業務，嗣又改從事汽車買賣業，其對車輛裝修及買賣流程均知之甚
    詳，乃其或辯稱「係將車賣予莊茗凱，是莊茗凱將買賣合約書交其轉交丁○○」
    ，或辯稱「是莊茗凱帶三個人來找我，說要買這毀損車」，或稱「我直接將該毀
    損的車子賣給莊茗凱，我是以六萬元之價格賣給莊茗凱，後來莊茗凱再以九萬元
    價格轉賣給甲○○」，或稱「我是介紹莊茗凱，莊茗凱再介紹別人買」「莊茗凱
    直接叫吊車吊走」云云，其前後就買賣細節供述矛盾不一，且衡之被告丙○○向
    丁○○購得之車輛既因車禍受損，除非已修復完成，一般非修車廠或中古車行之
    用車人，焉有輕易加以購買之可能，況莊茗凱於前開交易時間，係經營海產店為
    業，焉有任意自己購買或介紹他人買受已受損車輛之可能﹖足見被告丙○○事後
    所辯，無非卸責之詞，不足採信。至卷附汽車買賣合約書所載買賣日期八十八年
   十一月二十日，雖在被害人乙○○失竊車輛之前，然參以被告丙○○及證人丁○○均供證買賣合約並非洽談買賣當時立即簽訂，而係先由買方簽名後，始輾轉交
    予丁○○簽名，足見其所載日期並非買賣之真實日期，又本件既係以借屍還魂方
    式出售汽車，被告為掩飾犯行，恆有將買賣合約日期記載為被害人乙○○失竊汽
    車之前，以卸免收受或故買贓物罪責之可能，該記載自不足為被告有利之認定。
二、又被告甲○○確於本件汽車買賣合約書簽署，表明購買ＮＴ－八二一九號自用小
    客車之事實，除有扣案汽車買賣合約書一紙在卷可證外，即被告甲○○於偵查中
    亦自承該合約為其所簽無訛，觀之該合約書買方之記載內容，包含被告甲○○之
    簽署，及其住所、身分證號碼、電話號碼，筆跡均與被告甲○○簽名字跡雷同，
    其上所捺指印指紋，經原審法院送請內政部警政署刑事警察局鑑驗結果，又確與
    被告甲○○左手拇指指紋相符，有該局鑑驗書在卷可稽。雖被告甲○○於偵查及
    原審曾辯稱係在第一廣場一個叫「阿陽」之人，趁其酒醉時叫其簽寫云云；然其
    始終未能提出「阿陽」之姓名、年籍、住所，以供查證，況該合約書除簽名外，
    其餘住所、身分證號碼、電話號碼，均記載甚詳，且筆跡清晰，顯非酒醉狀態下
    所為。被告事後又改以其患有失憶症，辯稱不記得有無簽約購車；然經原審函請
    其就診之國軍總醫院說明病情，卻謂被告甲○○罹患之疾病為精神分裂病非失憶
    症，其症狀主要與現實感之判斷有關，與記憶力無關，有該院覆函在卷可按，足
    證被告甲○○事後所辯，亦屬卸責之詞，不足採信。而衡之常情，一般人無論購
    車自用或轉售圖利，無不希望取得外觀上無明顯受損，以免修車之煩瑣及支出超
    出預算之費用，則被告甲○○購買前開車輛，顯無可能係直接購買丁○○之外觀
    已明顯受損之車輛，而應係業經丙○○以借屍還魂方式改裝之完整車輛，再參以
    丁○○出售前開車輛時，既已將行車執照交付，被告甲○○購車時，已能輕易由
    其上所登載之車身號碼，查覺與所購車輛之車身號碼不符，乃其竟仍執意購買，
    自難諉為不知該車之來源不明，應係贓車之事實。綜上所述，本件被告二人之罪
    證明確，犯行均堪予認定。
三、核被告丙○○所為，係犯刑法第三百四十九條第一項之收受贓物罪，被告甲○○
    所為，係犯同條第二項之故買贓物罪。查被告甲○○曾因詐欺罪，經本院判處有
    期徒刑七月確定，於八十八年三月二十日執行完畢，有臺灣高等法院被告全國前
    案紀錄表在卷可按，其於五年內再犯本件有期徒刑以上之罪，為累犯，應依法加
    重其刑。又按被告甲○○犯罪後，刑法第四十一條於九十年一月四日修正，同年
    月十日經總統公布施行，修正後之同條第一項規定：「犯最重本刑為五年以下有
    期徒刑以下之刑之罪，而受六個月以下有期徒刑或拘役之宣告，因身體、教育、
    職業、家庭之關係或其他正當事由，執行顯有困難者，得以一元以上三元以下折
    算一日，易科罰金。但確因不執行所宣告之刑，難收矯正之效，或難以維持法秩
    序者，不在此限。」比較修正前後之規定，以修正後之規定有利於被告，應適用
    該修正後之規定。原審法院未詳予調查本件不利被告等之證據，遽為被告等無罪
    之判決，顯有違誤，檢察官上訴意旨執此指摘原判決不當，即有理由，應由本院
    將原判決撤銷改判。爰審酌被告等素行前案紀錄，收受、故買贓物，嚴重損及被
    害人財產權，並助長竊盜犯行，及事後均飾詞卸責，毫無悔意等一切情狀，各量
    處如主文第二、三項所示之刑，並均諭知易科罰金之折算標準。
據上論斷，應依刑事訴訟法第三百六十九條第一項前段、第三百六十四條、第二百九
十九條第一項前段，刑法第二條第一項前段、第三百四十九條第一項、第二項、第四
十一條第一前段、第四十七條，罰金罰鍰提高標準條例第一條前段、第二項．判決如
主文。
本案經檢察官戊○○到庭執行職務。
中      華      民      國      九十一   年       八      月    二十九  日
                                    臺灣高等法院臺中分院刑事第六庭
                                          審判長法  官  李  文  雄
                                                法  官  陳  嘉  雄
                                                法  官  邱  顯  祥
右正本證明與原本無異。
不得上訴。
                                                書記官  陳  桂  芬
中      華      民      國      九十一   年       八      月    二十九  日
                                                                        Ｉ
